臺灣高雄地方法院刑事判決　　　　　　　　　　　　九十一年度訴字第二四四九號
　　公　訴　人　臺灣高雄地方法院檢察署檢察官
　　被　　　告　甲○○
右列被告因違反槍砲彈藥刀械管制條例等案件，經檢察官提起公訴（九十一年度偵字
第一三七三三號、第一五一四一號），本院判決如左：
    主  文
甲○○共同變造汽車駕駛執照，足以生損害於公眾及他人，累犯，處有期徒刑參月，
如易科罰金，以佰元折算壹日。扣案經變造之丁○○汽車駕駛執照上「甲○○」照
片壹幀沒收；又連續收受贓物，累犯，處有期徒刑伍月，如易科罰金，以參佰元折算
壹日。應執行有期徒刑陸月，如易科罰金，以參佰元折算壹日。扣案經變造之丁○○
汽車駕駛執照上「甲○○」照壹幀沒收。
    事  實
一、甲○○曾於民國八十五年間因侵占案件，經法院判處有期徒刑十月確定，並於八
    十七年二月二十八日縮刑期滿執行完畢。詎仍不知悔改，於九十一年四月二十六
    日因毒品危害防制條例案件經台灣高雄地方法院檢察署發佈通緝，甲○○於不詳
    時地拾獲丁○○於九十一年五月初某日晚上十時許在高雄縣林園鄉林園國小所失
    竊之駕駛執照一張，竟萌生為免因通緝遭逮捕而變造上開證件之犯意，先據為己
    有，復於九十一年五月間某日，與姓名年籍不詳綽號「阿財」之男子，共同基於
    變造特種文書之犯意，由甲○○將其照片一幀交付綽號「阿財」之人，隨即由「
    阿財」將甲○○之照片換貼於上開丁○○之駕駛執照上，予以變造，完成後並交
    由甲○○持有，足以生損害於監理機關對於駕駛執照管理之正確性及丁○○本人
    。
二、甲○○復另行起意，因先前向乙○○（另行審結）借用車牌號碼Ｓ四─八一四三
    號自用小客車損壞，明知綽號「阿財」於九十一年五月二十日上午七時許，在台
    南縣善化鎮成功新村八號竊取黃朝鍾所有車牌號碼七Ｍ─四九三七號自用小客車
    一輛係屬贓車，於九十一年五月間某日，仍基於收受贓物之概括犯意，向綽號阿
    財收受上開自用小客車，並要求乙○○將已損壞車身之車牌號碼Ｓ四─八一四三
    號二面車牌交付，懸掛於上開贓車之上，供乙○○以代步使用。復承上揭犯意，
    甲○○明知卡號四五七九─五六○八─○六四八─四七○一號及五四一五─一○○○─○○三四─○七六六號各為戊○○所有之富邦銀行及世華銀行信用卡，為
    綽號「阿財」之男子於九十一年六月二十七日凌晨零時許，在高雄縣岡山鎮○○
    路三六二巷前，於戊○○所有之車牌號碼Ｄ八─二七一七號自用小客車內所竊取
    ，係屬贓物，仍將之收受，並將上開二張信用卡交付乙○○要替其提領現金。嗣
    於九十一年六月三十日晚間九時三十分許，甲○○與乙○○在高雄縣大寮鄉○○
    村○○街萬客隆大賣場前經警查獲，並甲○○身上扣得經變造之丁○○駕駛執照
    一張及於乙○○皮夾中扣得上開信用卡二張。
三、案經高雄縣警察局移送台灣高雄地方法院偵查起訴。
    理  由
一、訊據被告甲○○對於上開侵占丁○○之駕駛執照，並交由綽號「阿財」之人換貼
    其照片，變造駕駛執照乙節坦承不諱，復有經變造換貼被告照片之丁○○駕駛執
    照一張附卷可稽，復有被害人丁○○於警訊時證述綦詳，被告甲○○此部分之自
    白與事實相符，堪信為真實。惟被告矢口否認有收受由「阿財」交付之贓車及信
    用卡等情，經查：
    （一）車牌號碼七Ｍ─四九三七號自用小客車為黃朝鍾所有，於九十一年五月二
          十日上午七時許，在台南縣善化鎮成功新村八號失竊，此有證人丙○○於
          警訊證述綦詳，車輛竊盜、車牌失竊資料個別查詢報表、高雄縣警察局車
          輛尋獲通報單各一份在卷可稽，足認上開車輛屬贓物無訛。依同案被告李
          建國於警訊時供述被告甲○○確有將該贓車（即黃朝鍾失竊原車牌號碼七
          Ｍ─四九三七號自用小客車）交付並前後懸掛車牌號碼Ｓ四─八一四三之
          車牌供其代步，而於其皮夾所查扣之信用卡亦係被告甲○○所交付等情（
          參見高雄縣警察局九十一年七月一日偵訊筆錄），復於九十一年七月一日
          於偵查中亦供述「甲○○向我借車，開壞了，就把我的車拿去修理，遷回
          來就將我的車牌掛在車上」、「（問：世華銀行信用卡何來？），是伍安
          邦給我的」等語（參見偵查卷第六頁），而被告甲○○於警訊中亦坦承知
          悉車牌號碼七Ｍ─四九三七號自用小客車係綽號「阿財」之人在台南竊取
          ，惟否認有收受該贓車交付給乙○○，辯稱係「阿財」於為警查獲之日要
          將車交給乙○○等語，然被告於本院審理坦承確有向乙○○借車，而由其
          轉借給綽號阿財之人乙節（參見本院九十一年九月二十日審判筆錄），且
          乙○○根本不認綽號阿財之人，若乙○○要求還車亦應係向被告甲○○請
          求，而由被告將車交還方為事理之常，且乙○○於警偵訊及本院審理時均
          供述係被告甲○○一人將贓車交付供其代步，並且早在該為警逮捕之前已
          將該贓車交付（參見本院九十一年九月二十日審判筆錄），是以，被告上
          開所辯，顯屬卸責之詞，不足採信。
    （二）又扣案之信用卡二張係戊○○所有於九十一年六月二十七日凌晨零時許，
          在高雄縣岡山鎮○○路三六二巷前，於車牌號碼Ｄ八─二七一七號自用小
          客車內遭竊取，此據被害人戊○○於警訊供述甚詳，復有贓物認領收據一
          紙在卷足憑，上開信用卡係屬贓物無訛。而該信用卡係從乙○○之皮夾查
          獲，此據證人即查獲之員警王文良、許志清、黃清垣三人於本院審理時證
          述明確（參見本院九十一年十一月十二日審判筆錄），而乙○○於警偵時
          亦坦承信用卡係被告甲○○交付而於其皮夾查獲，是以，被告甲○○及李
          建國雖於本院審理改口供稱信用卡係在車上被查獲等語，顯不足採。而被
          告甲○○亦於本院審理時坦承上開信用卡確有綽號阿財所交付等情（參見
          本院九十一年十一月十二日審判筆錄），並參以乙○○於警訊中所述被告
          甲○○有要其持信用卡領錢，但未告知密碼，且供稱該信用卡係其撿來等
          乙節，足認被告甲○○應明知該信用卡係屬來源不明之贓物，否則何以被
          告甲○○不敢親自行使，並且謊稱係其拾獲，況且若「阿財」係合法持有
          ，亦應明知信用卡之預借現金密碼，並於交付被告甲○○使用之際一併告
          知，而被告甲○○卻根本不知該信用卡之密碼，亦可認被告甲○○於收受
          該信用卡時主觀上應明知阿財持有該信用卡並非合法。被告空言以前詞置
          辯，不足採信，本件事證已明，被告犯行洵堪認定。
二、按汽車駕駛執照為駕駛汽車之許可憑證，道路交通安全規則第五十條第一項定有
    明文，被告拾獲丁○○之駕駛執照，據為己有，並將之交由阿財之換貼自己照片
    ，核被告所為，係犯刑法第三百三十七條侵占遺失物罪及同法第二百十二條變造
    身份證罪。又被告明知車牌號碼七Ｍ─四九三七號自用小客車及卡號四五七九─
    五六○八─○六四八─四七○一號、五四一五─一○○○─○○三四─○七六六
    號富邦銀行信用卡及世華銀行信用卡，係屬贓物，仍予收受，核其所為係犯係犯
    刑法第三百四十九條第一項之收受贓物罪。被告與綽號「阿財」之不詳姓名成年
    男子間，就變造特種文書之犯行，有犯意聯絡及行為分擔，為共同正犯。被告所
    犯侵占遺失物罪與變造身份證罪間，有原因目的之牽連關係，為牽連犯，應從一
    重依變造身份證罪處斷，公訴意旨誤認上開二罪應分論併罰，容有誤會。被告先
    後收受贓物犯行，時間緊接，所犯罪名與犯罪構成要件均屬相同，顯係基於概括
    犯意反覆為之，應依刑法第五十六條連續犯之規定，論以一罪並加重其刑。被告
    變造特種文書罪與收受贓物罪間，犯意各別，行為互殊，應分論併罰。再查被告
    甲○○曾於八十五年間因侵占案件，經法院判處有期徒刑十月確定，並於八十七
    二月二十八日縮刑期滿執行完畢，此有台灣高等法院被告全國前案紀錄表在卷可
    稽，於五年以內再犯本件有期徒刑以上之罪，為累犯，應依法加重其刑。爰審酌
    被告犯罪之動機、手段、犯罪所生之損害，及犯罪後態度等一切情狀，量處如主
    文所示之刑，並諭知易科罰金之折算標準及定其應執行刑。至扣案變造身份證上
    之被告相片一張，係被告所有且係供犯罪所用之物，業據被告自白無誤，併予宣
    告沒收。
據上論斷，應依刑事訴訟法第二百九十九條第一項前段，刑法第二十八條、第三百四
十九條第一項、第二百十二條、第三百三十七條、第五十五條、第四十一條第一項、
第四十七條、第五十一條第五款、第三十八條第一項第二款，罰金罰鍰提高標準條第
一條前段、第二條，判決如主文。
本案經檢察官楊慶瑞到庭執行職務
中      華      民      國    九十一     年    十二    月    二十七     日
                                      臺灣高雄地方法院刑事庭
                                          法  官  廖建瑜
右正本證明與原本無異。
如不服本判決，應於判決送達後十日內，向本院提出上訴狀。
                                          書記官  王翌翔
中      華      民      國    九十一     年    十二    月    二十七     日
中華民國刑法第三百四十九條
收受贓物者，處三年以下有期徒刑、拘役或五百元以下罰金。
搬運、寄藏、故買贓物或為牙保者，處五年以下有期徒刑、拘役或科或併
科一千元以下罰金。
因贓物變得之財物，以贓物論。
中華民國刑法第二百一十二條
 (偽造變造特種文書罪)
偽造、變造護照、旅券、免許證、特許證及關於品行、能力服務或其他相
類之證書、介紹書，足以生損害於公眾或他人者，處一年以下有期徒刑、
拘役或三百元以下罰金。
中華民國刑法第三百三十七條
 (侵占遺失物罪)
意圖為自己或第三人不法之所有，而侵占遺失物、漂流物或其他離本人所
持有之物者，處五百元以下罰金。
